臺灣高等法院民事裁定
                                    108年度家抗字第100號
抗  告  人  李國雄
上列抗告人與相對人李嬌嬌等間請求確認遺囑無效等事件，聲請
法官迴避，對於中華民國108年8月1日臺灣臺北地方法院裁定（1
08年度家聲字第196號）提起抗告，本院裁定如下：
    主  文
抗告駁回。
抗告訴訟費用由抗告人負擔。
    理  由
一、本件抗告人聲請原法院107年度重家繼訴字第9號（下稱9號
    ）確認遺囑無效等事件、108年度家調字第437號（下稱437
    號）特留分扣減事件之承審法官彭南元（下稱承審法官）迴
    避，經原法院以108年度家聲字第196號裁定（下稱原裁定）
    駁回抗告人之聲請。抗告人不服，對之提起抗告。抗告意旨
    略以：被繼承人張翠香生前依法作成之公證遺囑（下稱系爭
    遺囑）效力等同公文書，承審法官卻強制要求伊於9號事件
    就系爭遺囑違法進行調解；承審法官於民國107年3月23日9
    號事件審理時，無端辱罵伊不尊重法庭，復未合理分配兩造
    應答時間，伊僅答辯不到3分鐘，即遭承審法官以出差為由
    終止庭訊，無正當理由剝奪伊合法繼續答辯之權利；伊於該
    次期日當場要求移轉訴訟至被繼承人生前住所地法院即臺灣
    臺中地方法院（下稱臺中地院）管轄，承審法官卻答以：「
    你聲請迴避，我還省下處理你的案件」之歧視性言語，事後
    復違法採信9號事件相對人李嬌嬌之說詞，未經分案程序即
    以獨任制自行裁定駁回伊移轉管轄之聲請，嚴重損及司法威
    信，客觀上有事實足認伊遭承審法官不公平審判等語，爰聲
    明請求廢棄原裁定。
二、按當事人以法官審判足認其執行職務有偏頗之虞為理由，聲
    請迴避者，應以法官對於訴訟標的有特別利害關係，或與當
    事人之一造有密切交誼或嫌怨，或基於其他情形客觀上足疑
    其為不公平之審判者，始得為之；非得以當事人之主觀臆測
    ，或不滿意法官進行訴訟遲緩，或認法官指揮訴訟欠當，逕
    謂法官執行職務有偏頗之虞（最高法院107年度台抗字第715
    號裁定可資參照）。經查，李嬌嬌以抗告人為被告，向原法
    院起訴主張：系爭遺囑非張翠香精神、心智狀況正常時所作
    成，且侵害其特留分，先位請求確認系爭遺囑無效，備位行
    使特留分扣減權，此觀9號事件起訴狀之記載可明（見9號卷
    一第5至10頁），依上說明，9號事件自屬家事事件法第3條
    第3項第6款所定丙類事件，依同法第23條規定，於法院裁判
    前，應先經法院調解；抗告人所稱：承審法官強制性要求伊
    就9號事件所涉確認遺囑無效事項進行調解，因認其執行職
    務有偏頗之虞云云，已有誤會。次查，承審法官於9號事件
    審理時關於分配兩造陳述時間、對答內容等情節，核屬訴訟
    指揮權限之行使；抗告人9號事件所為移轉管轄之聲請，經
    承審法官駁回後，復經本院、最高法院依序以107年度家抗
    字第84號（下稱84號）裁定、107年度台抗字第931號（下稱
    931號）裁定駁回其抗告、再抗告，抗告人據此質疑承審法
    官違法採信李嬌嬌之說詞而駁回其移轉管轄之聲請，即無足
    取。尚難憑抗告人上開主觀所疑情節，認定承審法官於該事
    件之訴訟標的有特別利害關係，或與李嬌嬌有密切之交誼，
    或與抗告人有嫌怨，致客觀上足疑其為不公平之審判而有迴
    避之事由存在。至抗告人雖聲請調閱9號事件107年3月23日
    （437號事件於該日尚未經起訴，應係抗告人誤載）之開庭
    錄音、錄影檔案，然該日庭訊錄音因通譯操作問題，實際上
    未錄得任何內容之情，業有原法院108年8月28日北院忠文人
    字第1080005381號書函可憑（見本院卷第39頁）；且該證據
    方法僅關乎承審法官問案態度或訴訟指揮當否，不足資為認
    定承審法官應予迴避之依據；另原裁定係經法官3人合議，
    有原本附於卷內可參（見本院卷第13頁），與法院組織法第
    3條第1項、第101條所要求地方法院合議審判事件應由3人合
    議之人數規定並無不合，自無另行調閱原法院評議簿或傳喚
    承辦書記官之必要。抗告人復未釋明承審法官就437號事件
    有何客觀上足疑其有為不公平審判之情事。其聲請承審法官
    迴避，於法未合，不應准許。原裁定駁回抗告人之聲請，核
    無不合。抗告意旨仍執前詞，指摘原裁定不當，聲明廢棄，
    為無理由，應駁回其抗告。
三、據上論結，本件抗告為無理由。爰裁定如主文。 
中　　華　　民　　國　 109　　年　　1 　　月　　30　　日
                        家事法庭
                        審判長法  官  蕭胤瑮
         　　　 　　　　　　　法  官　鄭威莉
        　　　　　　　　　　　法  官　許勻睿
正本係照原本作成。
本裁定除以適用法規顯有錯誤為理由外，不得再抗告。如提起再
抗告，應於收受送達後10日內委任律師為代理人向本院提出再抗
告狀。並繳納再抗告費新臺幣１千元。
中　　華　　民　　國　　109 　年　　1 　　月　　30　　日
　　　　　　　　　　　　　    書記官  秦湘羽